臺灣高等法院臺中分院刑事判決　　　　　96年度上易字第15號
上　訴　人　臺灣彰化地方法院檢察署檢察官
被　　　告　甲○○
　　　　　　丙○○
　　　　　　己○○（原名鄭阿月）
　　　　　　乙○○
上　四　人
選任辯護人　陳武璋　律師
被　　　告　戊○○
選任辯護人　朱文財律師
上列上訴人因恐嚇取財等案件，不服臺灣彰化地方法院92年度訴
字第838號中華民國95年10月19 日第一審判決（起訴案號：臺灣
彰化地方法院檢察署92年度偵字第4100、4326、4928號），提起
上訴，本院判決如下：
    主  文
上訴駁回。
    理  由
一、本案經本院審理結果，認第一審判決認事用法均無不當，應
    予維持，除理由應補充如下述外，並引用第一審判決書記載
    之理由（如附件）。
二、上訴人即原審檢察署檢察官上訴意旨略謂：被告 5人所為之
    環保抗爭行為，固屬憲法第11條所規定之表現自由範疇，惟
    表現自由之行使仍必須在法律限制之範圍內為之，非可任意
    以侵害他人權利或公益之方式，行使其表現自由權，此由憲
    法第23條規定亦可明知。且麥寮汽電公司於92年 9、10月間
    在本案案發地點所要進行之工程係「輸電鐵塔」工程，是否
    屬電業法第51條「設置線路」之工程，本有疑義，原審判決
    未敘明理由，即認鐵塔工程之興建同樣應受電業法第51條所
    規定程序之限制，顯有理由不備之違法，原審判決再依麥寮
    汽電公司違反電業法為前提，認為被告 5人之行為未逾比例
    原則，自已失其論據，難認妥適。因此被告 5人所採用之激
    烈抗爭行為既非法律明文所能容許，再從法體系之價值判斷
    上，亦欠缺侵害麥寮汽電公司及現場施工人員權利之正當理
    由，自難認為此等過激行為應受表現自由之憲法保障而阻卻
    違法等語。
二、查台塑麥寮汽電股份有限公司（下稱麥寮汽電公司）於案發
    地點設置輸電電塔乃為牽引高壓電纜線，其後並已完成牽引
    之事實，有本院卷附實況照片可稽，自堪認合於電業法第51
    條所規定之電業在他人土地上設置線路之行為。衡之社會事
    實與經驗，土地上空一旦為高壓電纜線所通過，該土地即為
    人所嫌惡，其交易及使用價值必然驟減，自難認土地所有人
    有無償容忍之義務，此稽之最高法院95年度台上字第2655號
    民事判決意旨可明。再電業法既規定電業經營者應於事先書
    面通知其所有人或占有人；如所有人或占有人提出異議，得
    申請地方政府許可先行施工，並應於施工 5日前，以書面通
    知所有人或占有人之法定程序，則於電業經營者違反該法定
    程序時，自不能謂其行為具有正當性。又土地所有人於電業
    經營者違反法定施作程序，復未與土地所有人協議補償事宜
    ，土地所有權人為維護其權益，率眾抗爭，雖屬過激行為，
    但揆之被告等人或務農維生，或世居該地，其等在社會上可
    運用之資源，實難與麥寮汽電公司所屬之台塑企業集團相抗
    衡，不能因其等行為已符合犯罪之形式，即認非屬社會可得
    容忍，而不具阻卻違法事由，應繩之於罪。又按刑法第 188
    條之妨害公用事業罪，以妨害鐵路、郵務、電報、電話，或
    供公眾之用水、電氣、煤氣事業為要件，此所稱之妨害，指
    以不當方法妨礙、侵害其正常狀態之行為而言；考其立法目
    的，係為保障公眾使用上開列舉公用事業之利益而設，用以
    維護公共之安全。查案發當時麥寮汽電公司並尚未正式生產
    電力對外營業，亦即並無對一般民眾供應電力或提供予台灣
    電力公司使用，縱使其工程進度因被告等人之抗爭而影響，
    但既未處於對外供電之狀態，尤難認被告等人之行為，已該
    當於刑法第188條規定之構成要件。
三、綜上所述，原審判決諭知被告等人無罪，其所據之理由及適
    用法律，核無違誤。從而，原審檢察官提起上訴指摘原審判
    決不當，請求撤銷改判，為無理由，應予駁回。
據上論結，應依刑事訴訟法第373、第368條，判決如主文。
本案經檢察官丁○○到庭執行職務。
中　　華　　民　　國　　96　　年　　4 　　月　　30　　日
            刑事第三庭  審判長法　官  王  增  瑜
                              法　官  廖  柏  基
                              法　官  蔡  紹  良
上列正本證明與原本無異。
原起訴關於被告涉犯刑法第346條之恐嚇取財罪及188條之妨害公
用事業罪部分，得上訴；其餘部分，不得上訴。
如不服本判決應於收受送達後十日內向本院提出上訴書狀，其未
敘述上訴之理由者並得於提起上訴後十日內向本院補提理由書（
均須按他造當事人之人數附繕本）。
                              書記官  巫  丞  晏
中　　華　　民　　國　　96　　年　　4 　　月　　30　　日
